【裁判字號】    98,上訴,1113
【裁判日期】    990112
【裁判案由】    違反槍砲彈藥刀械管制條例
【裁判全文】
臺灣高等法院臺南分院刑事判決        98年度上訴字第1113號
上  訴  人
即  被  告  丙○○
選任辯護人  蔡敬文  律師(扶助律師)
上列上訴人即被告因違反槍砲彈藥刀械管制條例案件，不服臺灣
台南地方法院98年度訴字第927號中華民國98年9月30日第一審判
決（起訴案號：臺灣台南地方法院檢察署98年度偵字第7354號）
，提起上訴，本院判決如下：
    主  文
原判決撤銷。
丙○○未經許可，持有可發射子彈具有殺傷力之槍枝，累犯，處
有期徒刑貳年，併科罰金新臺幣拾伍萬元，罰金如易服勞役，以
新臺幣壹仟元折算壹日。扣案如附表所示之物均沒收。
    事  實
一、丙○○明知改造手槍、子彈及槍枝主要組成零件為管制物品
    ，非依法令配用外，不得持有，仍基於持有槍彈之故意，於
    民國97年間，在臺南市某處，向綽號「阿榮」之不詳姓名成
    年男子購得具殺傷力如附表編號一、二、三所示之改造手槍
    3枝及子彈305顆（其中4顆不具殺傷力），復自行自不詳模
    型玩具店購買如附表編號四所示之槍枝主要組成零件金屬槍
    身及金屬滑套各1枝，乃未經許可而持有之。嗣因涉嫌違反
    毒品危害防制條例及槍砲彈藥刀械管制條例案件，經警持搜
    索票於98年5月6日7時20分許，在其臺南縣永康市○○街63
    號4樓之3住處搜索，搜獲如附表編號十一所示已使用過之擦
    槍工具乙組。丙○○乃於有偵查權限之人知悉其持有上開槍
    彈犯行前，主動向搜索警員坦承持有上開槍彈，自首接受裁
    判，並於同日11時10分許，帶同警方至臺南縣永康市○○路
    ○段27號後面草叢圍牆旁，起獲上開槍枝三支及子彈305顆
    (其中4顆不具殺傷力)及包裝槍彈使用如附表編號七至十所
    示等物。
二、案經臺南市警察局報請臺灣臺南地方法院檢察署檢察官偵查
    起訴。
    理  由
一、被告以外之人於審判外之言詞或書面陳述，除法律有規定者
    外，不得作為證據，刑事訴訟法第159條第1項固有明文。惟
    被告以外之人於審判外之陳述，雖不符刑事訴訟法第159條
    之1至第159條之4之規定（即得為證據之情形），而經當事
    人於審判程序同意作為證據，法院審酌該言詞陳述或書面陳
    述作成時之情況，認為適當者，亦得為證據。當事人、代理
    人或辯護人於法院調查證據時，知有第159條第1項不得為證
    據之情形，而未於言詞辯論終結前聲明異議，視為有前項之
    同意，刑事訴訟法第159條之5定有明文。本件認定事實所引
    用證人之言詞及書面陳述證據，已經原審及本院提示被告表
    示無意見，迄於言詞辯論終結前亦未聲明異議，揆諸前揭規
    定，可認為已同意作為證據；而本院審酌該證人等之陳述及
    證據資料作成時之情況，認為適當，亦查無其他違法取證或
    其他瑕疵等不實之情事，與本案待證事實間並具有相當之關
    聯性，以之為本案證據尚無不當，復無顯有不可信之情況，
    自得採為證據。
二、訊據被告丙○○對於上開事實均供認不諱，復有搜索票一紙
    、搜索扣押筆錄一份、現場查獲照片19幀、槍彈一批扣案可
    憑。其中3枝手槍係改造手槍，及305顆子彈中之301顆均具
    殺傷力（其中57顆業經試射完畢），金屬槍身及滑套為槍枝
    主要組成零件，詳如附表編號一至六之說明。被告持有槍彈
    犯行，事證已甚明確。
三、被告雖於原審審理時曾辯稱「這些槍彈是阿榮欠我錢，拿給
    我抵押」、「阿榮欠我錢，他東西放在我那裡，我就當作是
    跟他買的，所以才會這樣說」，並認為其於查獲後所為合於
    自首要件云云。惟查：被告於98年5月6日為警查獲當日，已
    向警方自白供稱:「我是在1年前在臺南市的賭場向1名綽號
    『阿榮』購得，他每支改造槍賣我6萬元，子彈每顆500元，
    我花18萬元買得該3把改造槍，其中警方查扣那把未組裝的
    是我在玩具店買的，並不是改造槍枝，我陸陸續續向『阿榮
    』購買300多顆，正確數目我不太清楚了，警方清點是305顆
    」、「（警方檢視你藏放槍彈尚新，你是何時藏放在該草叢
    等2處？)我是約一星期前自己拿去那邊藏放的」、「（你為
    何要購買槍枝及子彈？）之前就是我在賭場有人欠我錢，我
    向對方催討，對方放話說要與我輸贏，所以我才買槍枝防身
    ，也預防對方對我不利」等語（警卷第10頁）；時隔月餘後
    ，於98年6月24日偵查中亦坦稱:「（槍、子彈何來？）是向
    綽號阿榮買的，是在8、9月前在臺南市買的」等語（偵卷第
    7頁）。足證，被告就本件之3把槍係向阿榮以18萬元所購，
    僅其中槍枝零件係自己在玩具店所買；且購買的目的係因在
    賭場與人糾紛，用以自衛；查獲前一週才將本批槍彈移置於
    草叢中等情，業經被告於警詢、偵查中自承甚詳。參諸扣案
    之槍彈保養得宜，並無長期棄置草叢，經風霜溼氣浸蝕後之
    疲態，與其自陳於查獲前一週才將該批槍彈移置草叢之自白
    內容相合，堪認其於警、偵訊中所承為真實可採。況依被告
    於原審審理時辯稱：「（你拿到槍彈之後，把槍彈放在那裡
    ？）草叢」云云（原審卷第47背面至48頁），果此，則該批
    槍彈置放在草叢中至少8個月至1年，當無如查獲時保養得宜
    之狀態，足見被告於原審審理時所辯與扣案槍彈呈現之客觀
    事實不符，自難採信。至於被告上開以槍抵債之說法，然一
    枝槍究抵多少錢？被告於原審審理時雖稱「當時沒有說」、
    「一支槍抵5、6萬元，連帶子彈總共抵30幾萬元」，惟就阿
    榮共積欠多少債務？約定何時還錢贖回該批槍彈？如未贖回
    ，該批槍彈如何處理？一支槍抵5、6萬元，子彈1顆抵多少
    ？被告明知係槍彈，係基於自己持有使用或代為保管之意思
    而收受？等節，被告於原審審理時均未陳明，是其於原審所
    辯以槍抵債之詞，不若警偵訊中自白係因賭場糾紛為求自衛
    而購買之內容具體明確，且就持有本批槍彈之原因前後反覆
    ，自難以採憑。況被告於本院業已坦認犯行，準此，本件被
    告係出於自己持有之意思而持有該批槍彈，應可認定。
四、另按犯人在犯罪未發覺之前，向檢察官或司法警察官告知其
    犯罪，而不逃避接受裁判，即與刑法第62條規定自首之條件
    相符，不以言明自首並願受裁判為必要，又該條所謂未發覺
    之罪，固非以有偵查犯罪權之機關或人員確知其人犯罪無誤
    為必要，而對於其發生嫌疑時，即得謂為已發覺；但此項對
    犯人之嫌疑，仍須有確切之根據得為合理之可疑者，始足當
    之，若單純主觀上之懷疑，要不得謂已發生嫌疑(最高法院
    85年度台上字第4908號判決參照)。查本件警方所以懷疑被
    告持有槍枝，乃以證人乙○○於另案警詢中供稱:綽號「老
    鼠」之被告有販賣毒品及持有槍枝之語(見原審卷第52-54頁
    )為唯一根據。然警嗣以被告涉犯毒品、持有槍枝等罪嫌，
    向台灣台南地方法院(下稱台南地院)聲請監聽被告持用之行
    動電話結果，並未發現被告涉嫌持有槍枝之情事；嗣警於98
    年5月1日以被告涉嫌毒品、槍砲等案件，向台南地院聲請搜
    索被告住居處、汽機車等處所及物件，並於同年月5日依台
    南地院核准至聲請搜索處所搜索結果，亦僅在被告住處搜得
    擦槍工具，而未搜得任何槍彈。迨警嗣對被告曉以大義後，
    被告即主動供述其持有槍枝，並帶同警方至臺南縣永康市○
    ○路○段27號後面草叢圍牆旁，起出上開槍彈等情，業經證
    人甲○○○於原審及本院證述明確(原審卷第43背面-44頁、
    本院卷第55-57頁)，並有台南市警察局搜索票聲請書、乙○
    ○警詢筆錄、通訊監察書等附於台南地院98年度聲搜字第44
    4號卷可參。由此可知，警方僅依證人乙○○之檢舉而懷疑
    被告涉嫌持有槍枝，但經監聽、搜索等程序查證後，僅查獲
    擦槍工具，並未發現任何確切根據，得為被告持有槍彈之合
    理之可疑。揆諸上開判決意旨，自難僅以警方單純主觀上之
    懷疑，即謂警方於被告向警供明持有槍枝並帶同警方起出槍
    彈之前，已有發覺被告持有上開槍彈之嫌疑。故被告乃於有
    偵查權限之人知悉其持有上開槍彈犯行前，主動向搜索警員
    坦承持有上開槍彈，自首接受裁判之情，應堪認定。
五、綜上所述，被告持有槍彈及槍枝主要組成零件之犯行，事證
    已明，被告上開犯行已堪認定，被告辯護人於本院98年12月
    29日審理期日聲請傳訊證人乙○○，以證明警方懷疑被告涉
    犯上開罪名並無確切根據，已無必要，併此敘明。
六、核被告持有附表編號一、二、三之槍枝，係犯槍砲彈藥刀械
    管制條例第8條第4項未經許可持有可發射子彈具有殺傷力之
    槍枝罪；被告持有附表編號五至七之子彈，係犯同條例第12
    條第4項未經許可持有子彈罪；被告持有附表編號四之手槍
    零件，係犯同條例第13條第4項未經許可持有手槍主要組成
    零件罪。被告一行為同時持有3枝手槍，為同種想像競合犯
    ，應依刑法第55條之規定，從一重論以未經許可持有手槍一
    罪，其持有具殺傷力之301顆子彈行為，亦同，應從一重論
    以未經許可持有子彈一罪。被告以一持有之行為，同時觸犯
    未經許可持有槍枝罪、未經許可持有子彈罪、及未經許可持
    有手槍主要組成零件罪，為異種想像競合犯，依刑法第55條
    之規定，從一較重之未經許可持有槍枝罪處斷。
七、按對於未發覺之罪自首而受裁判者，減輕其刑。但有特別規
    定者，依其規定，刑法第62條定有明文。而槍砲彈藥刀械管
    制條例第18條第1項有關「犯本條例之罪自首，並報繳其持
    有之全部槍砲、彈藥、刀械者，減輕或免除其刑；其已移轉
    持有而據實供述全部槍砲、彈藥、刀械之來源或去向，因而
    查獲者，亦同」之規定，乃刑法第62條之特別規定。本件被
    告既已自首上開持有槍彈犯行，並報繳所持有之全部槍彈，
    則被告所為，自屬符合該條例自首之特別規定要件，而應依
    槍砲彈藥刀械管制條例第18條第1項前段，減輕其刑。
八、原審判決以被告罪證明確，因予論罪科刑，固非無見。惟被
    告已自首上開犯行，應依槍砲彈藥刀械管制條例第18條第1
    項前段規定，減輕其刑，已如前述。原審判決認被告不符自
    首要件，而未予減刑，即有未洽。被告上訴意旨指摘及此，
    自應由本院將原判決撤銷予以改判。
九、爰審酌被告未經許可持有具殺傷力之手槍3枝、子彈301顆及
    槍枝主要組成零件，對社會治安及人身安全造成相當之危害
    ，惟其於持有期間未將系爭槍彈供非法使用，且被告犯後自
    首坦承犯行態度良好等一切情狀，量處如主文第二項所示之
    刑，並就併科罰金部分諭知易服勞役之折算標準，以資懲儆
    。扣案之附表編號一、二、三所示手槍3枝、附表編號四所
    示槍枝主要零件、附表編號五、六、七所示經試射剩餘具有
    殺傷力之子彈244顆(原扣案子彈305顆，其中4顆不具殺傷力
    ；301顆具有殺傷力者，經試射耗用57顆，僅剩餘244顆有殺
    傷力之子彈)，均為違禁物，均應依刑法第38條第1項第1款
    規定宣告沒收。至上開扣案之子彈中，有4顆經鑑驗認不具
    殺傷力，另有57顆雖經試射鑑定認有殺傷力，但因經試射擊
    發完畢，已不具殺傷力子彈特性，有如附表所示之鑑驗書在
    卷可稽(見偵卷第10頁)，爰不為沒收之諭知。附表編號八至
    十二為被告所有，供持有槍枝維持其可使用狀態所用之物，
    業經其供承在卷，併依刑法第38條第1項第2款宣告沒收。
據上論結，應依刑事訴訟法第369條第1項前段、第364條、第299
條第1項前段，槍砲彈藥刀械管制條例第8條第4項、第12條第4項
、第13條第4項、第18條第1項前段，刑法第11條前段、第42條第
3項前段、第55條、第38條第1項第1、2款，判決如主文。
本案經檢察官曾銘芳到庭執行職務。
中    華    民    國    99    年    1     月    12    日
                  刑事第六庭    審判長法  官  董武全
                                      法  官  沈揚仁
                                      法  官  賴純慧
以上正本證明與原本無異。
如不服本判決應於收受送達後10日內向本院提出上訴書狀，其未
敘述上訴理由者，並得於提起上訴後10日內向本院補提理由書（
均須按他造當事人之人數附繕本）「切勿逕送上級法院」。
                                      書記官  馬愛君
中    華    民    國    99    年    1     月    12    日
附錄本案論罪科刑法條
槍砲彈藥刀械管制條例第8條第4項
未經許可，持有、寄藏或意圖販賣而陳列第1項所列槍枝者，處3
年以上10年以下有期徒刑，併科新臺幣700萬元以下罰金。
槍砲彈藥刀械管制條例第12條第4項
未經許可，持有、寄藏或意圖販賣而陳列子彈者，處5年以下有
期徒刑，併科新台幣300萬元以下罰金。
槍砲彈藥刀械管制條例第13條第4項
未經許可，持有、寄藏或意圖販賣而陳列第一項所列零件者，處
六月以上五年以下有期徒刑，併科新台幣三百萬元以下罰金。
附表：
┌──┬─────┬──────┬─────┬────────────┬──────┐
│編號│扣押物、出│扣押時間及地│鑑定報告及│有無殺傷力及製造方法    │沒收理由    │
│    │處        │點          │出處      │                        │            │
├──┼─────┼──────┼─────┼────────────┼──────┤
│一  │手槍1枝(槍│97年5月6日上│內政部警政│1.有殺傷力              │為違禁物，應│
│    │枝管制編號│午11時10分許│署刑事警察│2.經鑑定後，認係改造手  │依刑法第38條│
│    │0000000000│，在臺南縣永│局98年5月 │槍，由仿BARETTA廠92FS   │第1項第1款宣│
│    │)         │康市○○路二│7日刑鑑字 │型半自動手槍製造之槍枝  │告沒收。    │
│    │          │段27號後面草│第00000000│，換裝土造槍管及滑套而  │            │
│    │          │叢圍牆旁(警 │87號鑑驗書│成，擊發功能正常，可供  │            │
│    │          │卷第8頁)    │(偵卷第9頁│擊發子彈。              │            │
│    │          │            │)         │                        │            │
├──┼─────┼──────┼─────┼────────────┼──────┤
│二  │手槍1枝(槍│同上        │同上      │1.有殺傷力              │為違禁物，應│
│    │枝管制編號│            │          │2.經鑑定後，認係改造手槍│依刑法第38條│
│    │0000000000│            │          │  ，由仿BARETTA廠M9 型半│第1項第1款宣│
│    │)         │            │          │  自動手槍製造之槍枝，換│告沒收。    │
│    │          │            │          │  裝土造槍管及滑套而成，│            │
│    │          │            │          │  擊發功能正常，可供擊發│            │
│    │          │            │          │  子彈。                │            │
├──┼─────┼──────┼─────┼────────────┼──────┤
│三  │手槍1枝(槍│同上        │同上      │1.有殺傷力              │為違禁物，應│
│    │枝管制編號│            │          │2.經鑑定後，認係改造手槍│依刑法第38條│
│    │0000000000│            │          │  ，由仿BARETTA廠92FS型 │第1項第1款宣│
│    │)         │            │          │  半自動手槍製造之槍枝，│告沒收。    │
│    │          │            │          │  換裝土造槍管及滑套而成│            │
│    │          │            │          │  ，擊發功能正常，可供擊│            │
│    │          │            │          │  發子彈。              │            │
├──┼─────┼──────┼─────┼────────────┼──────┤
│四  │手槍零件( │同上        │同上      │認係金屬槍身及金屬滑套。│為違禁物，應│
│    │含槍身、滑│            │          │（依槍砲彈藥刀械管制條例│依刑法第38條│
│    │套各1枝， │            │          │第4條第2項規定，仍屬槍枝│第1項第1款宣│
│    │管制編號11│            │          │之概念範圍）            │告沒收。    │
│    │00000000）│            │          │                        │            │
├──┼─────┼──────┼─────┼────────────┼──────┤
│五  │子彈283顆 │同上        │同上      │認均係口徑9mm 制式子彈，│經試射子彈業│
│    │(經鑑定試 │            │          │採樣50顆試射，均可擊發，│已滅失，無從│
│    │射耗用50顆│            │          │認均具殺傷力。          │沒收，尚餘23│
│    │，剩餘233 │            │          │                        │3顆，為違禁 │
│    │顆。      │            │          │                        │物，均應依刑│
│    │          │            │          │                        │法第38條第1 │
│    │          │            │          │                        │項第1款宣告 │
│    │          │            │          │                        │沒收。      │
├──┼─────┼──────┼─────┼────────────┼──────┤
│六  │子彈17顆( │同上        │ 同上     │認均係非制式子彈，由金屬│經試射子彈業│
│    │原扣案17顆│            │          │彈殼組合直徑8.9±0.5mm金│已滅失，無從│
│    │，經鑑定試│            │          │屬彈頭而成，採樣6顆試射 │沒收，尚餘11│
│    │射耗用6顆 │            │          │，可擊發，認均具殺傷力。│顆，為違禁物│
│    │，剩餘11顆│            │          │                        │，均應依刑法│
│    │)         │            │          │                        │第38條第1項 │
│    │          │            │          │                        │第1款宣告沒 │
│    │          │            │          │                        │收。        │
├──┼─────┼──────┼─────┼────────────┼──────┤
│七  │子彈1顆   │同上        │  同上    │認係非制式子彈，由金屬彈│已滅失，無從│
│    │          │            │          │彈殼組合直徑8.9mm金屬彈 │沒收。      │
│    │          │            │          │頭而成，經試射，可擊發，│            │
│    │          │            │          │認均具殺傷力。          │            │
├──┼─────┼──────┼─────┼────────────┼──────┤
│八  │白色飼料袋│同上        │無        │無                      │為被告所有供│
│    │1個       │            │          │                        │持有槍枝所用│
│    │(警卷第24 │            │          │                        │之物，應依刑│
│    │頁扣押目錄│            │          │                        │法第38條第1 │
│    │編號03 )  │            │          │                        │項第2款宣告 │
│    │          │            │          │                        │沒收。      │
├──┼─────┼──────┼─────┼────────────┼──────┤
│九  │LV背包1個 │同上        │無        │無                      │為被告所有供│
│    │(同上扣押 │            │          │                        │持有槍枝所用│
│    │目錄編號04│            │          │                        │之物，應依刑│
│    │)         │            │          │                        │法第38條第1 │
│    │          │            │          │                        │項第2款宣告 │
│    │          │            │          │                        │沒收。      │
├──┼─────┼──────┼─────┼────────────┼──────┤
│十  │黑色手提袋│同上        │無        │無                      │為被告所有供│
│    │1個       │            │          │                        │持有槍枝所用│
│    │(同上扣押 │            │          │                        │之物，應依刑│
│    │目錄編號01│            │          │                        │法第38條第1 │
│    │)         │            │          │                        │項第2款宣告 │
│    │          │            │          │                        │沒收。      │
├──┼─────┼──────┼─────┼────────────┼──────┤
│十  │黑襪子1支 │同上        │無        │無                      │為被告所有供│
│一  │(同上扣押 │            │          │                        │持有槍枝所用│
│    │目錄編號  │            │          │                        │之物，應依刑│
│    │07)       │            │          │                        │法第38條第1 │
│    │          │            │          │                        │項第2款宣告 │
│    │          │            │          │                        │沒收。      │
├──┼─────┼──────┼─────┼────────────┼──────┤
│十  │擦槍工具1 │98年5月6日7 │無        │無                      │為被告所有供│
│二  │組        │時20分許，在│          │                        │持有槍枝所用│
│    │          │臺南縣永康市│          │                        │之物，應依刑│
│    │          │大同街63號4 │          │                        │法第38條第1 │
│    │          │樓之3被告住 │          │                        │項第2款宣告 │
│    │          │處廚房櫃子內│          │                        │沒收。      │
├──┴─────┴──────┴─────┴────────────┴──────┤
│備註:另扣案子彈4顆(如上開鑑定書所附照片17、18、23、24所示，不具殺傷力)            │
└─────────────────────────────────────────┘

司法院資訊處製作；財團法人民間司法改革基金會備份。
